臺灣基隆地方法院民事判決　九十年度海商字第二號
　　原　　　告　　松松貿易有限公司
　　法定代理人　　丁○○
　　複　代理人　　丙○○
　　法定代理人　　Richar.
　　訴訟代理人　　戊○○
　　法定代理人　　甲○○○○○.
右當事人間請求損害賠償事件，本院判決如左：
    主    　文
被告美國東方海外有限公司即ＯＯＣＬ（ＵＳＡ）Ｉｎｃ應給付原告新台幣捌拾壹萬
玖仟元，及自民國九十年七月三日起至清償日止，按週年利率百分之五計算之利息。
原告其餘之訴駁回。
訴訟費用由被告美國東方海外有限公司負擔二分之一，餘由原告負擔。
本判決原告勝訴部分於原告以新台幣貳拾柒萬仟元供擔保後，得假執行；但被告美
國東方海外有限公司如於假執行程序實施前，以新台幣捌拾貳萬為原告預供擔保，得
免為假執行。
原告其餘假執行之聲請駁回。
  　事　  　實
甲、原告方面：
一、聲明：
（一）第一被告應給付原告新台幣一百五十四萬七千八百元及自本訴狀送達被告之翌
      日起，至實際給付日止，按年息百分之五計算之利息。
（二）第二被告應給付原告新台幣一百五十四萬七千八百元及自本訴狀送達被告之翌
      日起，至實際給付日止，按年息百分之五計算之利息。
（三）前第一、二項聲明，如其中一被告已履行給付，其餘被告於該給付範圍內免給
      付之義務。
（四）原告願供擔保，請准予宣告假執行。
二、陳述：
（一）原告於民國八十九年三月間自美國進口葡萄柚二只四十呎貨櫃，出口商委由美
      國東方海外有限公司（下稱被告 (一)）運送，而由被告乙○○○○○○○○○○
      ○○○○○○○○○ELL SCHAFT（下稱被告 (二)）所有之「HONG KONG EXPRESS」運送
      ，而因本件貨物為對溫度極為敏感之蔬果，故於訂立運送契約時特別約定運送
      貨櫃設定之溫度應為華氏四十六度，此並經被告 (一)載明於其所簽發載貨證
      券。被告（一）既為本件貨物之運送人，自有使船舶設備保存適合載運系爭貨
      物之狀況，不料系爭貨物於八十九年五月六日領櫃後發現，有許多葡萄柚腐壞
      或發霉之現象，故原告立即通知被告，而於五月八日由原告所委任之公證人與
      船方之代表一同進行檢驗，檢驗之結果，發現二貨櫃皆發生溫度異常之情況，
      故顯是因運送溫度過高，方發生貨物腐壞之情況。事後此批貨物，由於腐壞或
      發霉，故或遭客戶退貨要求折讓，至原告受有一百五十四萬七千八百元之損失
      ，應由被告 (一)負債務不履行及侵權行為之損害賠償責任。
（二）被告（二）為系爭船舶之船舶所有人，故其上之船員，即為其受傭人，今於系
      爭貨物置於系爭船舶時，船員依船員服務規則，第十一條第一項第六款：船員
      應切實執行職務，不得有怠忽職責之行為，故其應有注意個別貨櫃使其適載之
      義務，今船員未履行此義務，而致貨櫃溫度上升，則其自有過失，而此溫度上
      升與貨物損害間，具有因果關係，是船員顯有違反民法第一百八十四條而應負
      損害賠償責任之情事。被告（二）公司為船員之僱傭人，就受僱人之侵權行為
      ，自應負民法第一百八十八條之僱傭人連帶賠償責任。
三、對被告抗辯所為之陳述：
（一）被告 (一)為運送人，則依海商法第六十三條：「對於承運貨物之裝載、卸載
      、搬移、堆存、保管、運送及看守，應為必要之注意及處置。」，而被告 (
      二)為船舶所有人，故依海商法第六十二條規定：「運送人或船舶所有人於發
      航前及發航時，對於下列事項應為必要之注意及措置：：：三、使貨艙、冷藏
      室及其他供載運貨物部份適合於受載，運送與保存」，今被告等未履行其義務
      ，自應負債務不履行責任，且因違反保護他人法律，而致原告權利受損，自應
      負侵權行為責任，原告依民法債務不履行，侵權行為及海商法之相關規定，得
      請求被告二人賠償。查本件債務之履行地及侵權行為之結果地皆在我國基隆市
      ，依涉外民事法律適用法第六條、第九條之規定，本件準據法應適用我國法律
      之規定。
（二）本案並無不便利法庭原則之適用：
  １、受訴法院除能確信原告在其他法院能獲得與受訴法院實質上之相同救濟外，不
      能以不便利法院為根據拒絕管轄，如被告為多人時，所有被告均受另一法庭管
      轄始可。今本件被告 (一)為美國法人，被告 (二)為德國法人，倘因被告 (
      一)身處美國，即認鈞院為不便利法庭，則相同之道理，不論在美國或德國起
      訴，另一被告均可以不便利為抗告，如此一來，本案豈非無任何便利法庭存在
      ？是被告之主張，不足為採。
  ２、本案基隆為貨物之卸載港，亦即為侵權行為之結果發生地，而因貨物亦在台灣
      為銷售，故就貨物損害情形之調查，亦以台灣為便利，而美國雖為貨物之裝載
      港，惟依據被告 (一)所簽發之提單，貨物於裝船時之狀態良好，故就貨物狀
      況即無在美國搜證之必要，則本案自無以被告 (一)為美國法人即認美國為便
      利法庭，而逕認　鈞院為不便利法庭之理。
（三）被告(一)美國東方海外有限公司為本件貨物之運送人：
  １、被告雖抗辯其於電放提單影本右下角載有（SIGNEO BY:OOCL (USA), INC.
      as agent for ORIENT OVERSEAS CONTAINER LINE INE., AS CARRIER）意指東
      方海外有限公司 (OOCL, INC.)之代理人美國東方海外有限公司 (OOCL
      (U.S.A), INC.)於美國代理OOCL, INC.簽發本件載貨證券，故OOCL, INC方為
      本次運送之真正運送人，惟本件託運人係於美國簽訂運送契約，此亦為被告美
      國東方海外有限公司於答辯（一）狀所自認，是託運人自始即與美國東方海外
      有限公司洽談運送事宜，亦由美國東方海外有限公司簽發提單安排運送，在締
      約過程中，託運人從未與位於香港之東方海外有限公司有所接觸，更無可能與
      之有意思表示之合致而成立契約，故不論依客觀事實或訂立運送契約人之內心
      真意，均應認美國東方海外有限公司為運送人。
  ２、託運人因有運送貨物之需求，而與被告美國東方海外締約，且不論自一開始詢
      價合意，至後來之交運等程序，皆與被告為之，則本件為一美國公司為託運人
      於美國境內欲託運貨物，故向另一美國公司即被告美國東方海外為接觸，則託
      運人自始內心之認知及客觀之事實皆為與被告美國東方海外成立契約，不料被
      告為免其運送責任，竟在提單上以無法辨識之大小，記載「as agent for」，
      而主張其僅係代理另一託運人全然不曾於訂約過程中聽聞其名且遠在香港之第
      三人訂立運送契約，則其主張顯與事實不符，不足為採。
  ３、被告所稱提單上有「as agent for」三字，可知其為代理簽發提單，但細觀提
      單影本，由於其故意將此三字予以縮小，至無法辨識之大小，且置於非常不顯
      目之位置，致不論託運人或受貨人皆無法發現被告美國東方海外有限公司在提
      單上所為之設計，加上被告美國東方海外有限公司之英文全名除（U.S.A）三
      字外，與東方海外有限公司完全一樣，則被告美國東方海外有限公司顯有蓄意
      在提單上為不實之登載，而意圖卸免其運送人責任。自不得因被告於提單上為
      虛偽之as agent for記載，即認契約存於託運人與一從未接觸之東方海外有限
      公司之理。
（四）本件請求，並未罹於時效：
  １、海商法第五十六條規定：「貨物一有經有受領權利人受領，推定運送人已依照
      載貨證卷之記載，交給貨物，但有下列情事之一者，不在此限：：」「貨物之
      全部或一部毀損，滅失者，自貨物受領之日或應受領之日起一年內未起訴者，
      」是可知，第五十六條之消滅時效，應自受貨人受領貨物之日起算，蓋，惟有
      受貨人受領貨物後，方就貨物之狀態得予檢試並得以了解，在受領貨物前由於
      貨物仍於運送人之實力管領範圍內，受貨人無由得知貨物是否毀損，而消滅時
      效之立法目的，在促請有請求權者之早日行使其權利，在受貨人得知貨物情況
      及其得向運送人請求前，自不生時效開始之理，至於海商法第五十六條所列之
      「應受領之日」，係指在運送物全部滅失時，已無「受領日」可為時效起算點
      ，故於民國五十一年修正時增列，俾利貨物全部滅失時起算，而所請應受領之
      日，而本件貨物並無全部滅失之情況，自無自「應受領日」起算時效之理。
  ２、本件被告雖辯載貨證券背面及小提單約定有免費期間為六日，受貨人如不於免
      費期內提貨，該貨物被視為已交付貨方。是原告至遲應於八十九年四月二十一
      日即應取貨，從而四月二十一日應視為受領之日云云。惟此約定違反海商法第
      六十一條之規定，應屬無效。故原告受領貨物之日為八十九年五月六日，應以
      該日起算一年之期間，至原告提起本訴為止，未逾一年之期間。
（五）至被告 (二)主張於事故發生前早已將系爭船舶「光船租貨」予他公司一節，
      由於其所提出之租賃契約上之記載，傭船人為「HAPAG-LLOYU Container
      Ligie GmbH」，由於其名稱與被告 (二)相近，顯係與被告 (二)有關係之企業
      ，故其二者間之僱船契約之真實性，大有可疑，被告 (二)無以此卸免其傭船
      人之責任。
（六）依民法第六百三十八條規定「運送物有喪失、毀損或遲到者，其損害賠償額，
      應依其應交付時目的地之價值計算之」。本件依一般水果之進口流程，於原告
      進口入關後，即委由原告之關係企業好聖貿易有限公司批發予各水果商，本件
      系爭葡萄柚交付後，由於腐壞或發霉，故遭客戶要求退貨或折讓，此有客戶對
      帳單可稽。而依上述對帳單，於八十九年五月間葡萄柚價格之最低價格每一箱
      為六百五十元相較，經計算後原告至少受有一百五十四萬七千八百元之損害。
      縱認上述證據不足以證明原告受損之金額，則依民事訴訟法第二百二十二條第
      二項之規定：「當事人已證明受有損害而不能證明其數額或證明顯有重大困難
      者，法院應審酌一切情況，依所得心證定其數額，故　鈞院就原告請求賠償額
      ，自有依證據斟酌之權利。
四、證據：提出載貨證券、公證報告及譯本、照片、損害賠償計算表二紙、勞伊氏海
    事名錄摘錄影本、客戶對帳單等物為證。
乙、被告美國東方海外有限公司方面：
一、聲明：請求駁回原告之訴及假執行之聲請，並陳明願供擔保請求免為假執行。
二、陳述：
（一）國際私法上受訴法院對某案件雖具有國際管轄權，但若自認是「不便利法庭」
      （Forum Non Conveniens）其案件得改由其他有管轄權之法院（含外國法院）
      管轄之，此即所謂「不便利法庭原則」。查本件被告為美國法人，涉及外國人
      ，是以本件為一涉外案件。復查運送契約於美訂立之，且被告於臺灣並無分公
      司，可見本件：證據調查因橫跨中、美兩國多所不便，有損當事人系爭外之財
      產權；且原告於臺灣起訴對被告之應訴有甚大不便，有害被告之程序利益；又
      將來若原告勝訴，判決之執行亦需在美國為之。衡量以上諸多「不便利」，從
      而本件得有前揭「不便利法庭原則」之適用，鈞院就本件應無管轄權。
（二）原告所提出之電放提單（原告稱載貨證券）影本右下角記載有：「SIGNED BY:
      OOCL（USA）INC as agent for ORIENT OVERSEAS CONTAINER LINE INC.,AS
      CARRIER」其意所指為ORIENT OVERSEAS CONTAINER LINE INC.（下稱OOCL INC
      ）之代理人美國東方海外有限公司於美國代理OOCL INC簽發本件載貨證券，是
      以依載貨證券所載之意旨可知OOCL INC方為本次運送之真正運送人，且被告並
      無代理OOCL INC在台訴訟之權限。故原告主張自美國進口貨物發生損害，應向
      真正運送人即OOCL INC，於美國或OOCL INC所在地請求損害賠償為是（事實上
      OOCL INC未有可歸責之事由存在此點尚且不論），要非向被告以訴請求之，此
      乃因被告非運送人未運送前開貨物且僅就載貨證券之發給為有權代理，當無所
      謂債務不履行及侵權行為可言之故，是原告起訴顯見有不合法之處。
（三）貨物之交付或有綿亙數日始交付完了，亦有因受貨人怠於受領有之，從而貨物
      若係因受貨人怠於受領貨物、受貨人不明或受貨人拒絕受領貨物，從而運送人
      可依海商法第五十一條之規定，則以港埠管理機關或合法經營之倉庫交付貨物
      之日為貨物受領之日。而據本件載貨證券背面約定條款第十四條第三項明載：
      「如貨方不在運費規章所訂免費期內提貨，該貨物被視為已交付貨方。而運送
      人不須另行通知即可將貨物寄存於倉庫，其費用及風險完全由貨方負擔，運送
      人於寄存當時即解除責任」。再依本件小提單已明載免費期為六天，若依本件
      運送八十九年四月十三日即已卸貨，同年四月十五日即已進入怡聯貨櫃場，依
      運費規章規定免費期六天，依上說明，原告至遲應於四月二十一日即應取貨，
      從而四月二十一日應視為受領之日，原告於九十年五月四日方起訴請求，已逾
      海商法所規定一年之除斥期間，其請求權業已消滅。
（四）原告所提之對帳單既為自行製作，欠缺真實性。且原告提出之計算損害之證據
      ，是將貨載數量乘以市價再扣除售價，所得即為其請求之數額。但查，依原告
      提出之公證書所示，其中"Nature"標示紅萄葡柚四十八只一箱裝之萄葡柚有
      11.25%（腐壞或發霉），其餘皆在良好情況下，五十六只一箱有33.05%（腐壞
      或發霉）；而"Blue goose"四十八只裝箱有9.72%（腐壞或發霉），其餘皆在
      良好情況下，而五十六只裝箱有10.92％（腐壞或發霉），其餘皆在良好情況
      下，是故可知，系爭貨載縱有貨損，亦是部份貨損，而非全部毀損，然依原告
      計算損害之單據內，其將係爭貨品出售價格最高僅至一百元，甚至有整箱售價
      為０元，似與檢驗單據之瑕疵狀況有重大不符，足見原告提出的請求損賠計算
      單據，顯有偽造，而不足採信。
三、證據：提出繳費收據、載貨證券背面約定條款及譯文、小提單制式樣本等物為證
    。
丙、被告乙○○○○○○○○○○ ○○○○○○○○○ELL SCHAFT方面：
一、聲明：請求駁回原告之訴及假執行之聲請，並陳明願供擔保請求免為假執行。
二、陳述：本件為涉外事件，原告應說明適用何國之法律。又被告雖為船舶所有人，
    但於本件事發前早將系爭船舶「光船租賃」予承租人「HAPAG-LLOYU Container
      Ligie GmbH」公司。故系爭船舶之船長、海員均非被告所僱用，自不負民法一
    百八十八條僱用人之連帶責任。
三、證據：提出光船租賃契約、聯營契約、宣誓書及其譯本等物為證。
    理      由
甲、程序方面：
一、原告起訴原請求被告給付新台幣（下同）一百四十九萬六千九百五十九元，嗣於
    訴訟進行中追加為一百五十四萬七千八百元，核屬擴張其應受判決事項之聲明，
    於法無違，應予准許。
二、本件原告係主張被告美國東方海外有限公司應負債務不履行及侵權行為損害賠償
    責任；被告乙○○○○○○○○○○ ○○○○○○○○○ELL SCHAF公司應負侵權行為損害賠償責任
    。則依涉外民事法律適用法第六條、第九條之規定，本件應適用之準據法為我國
    之法律。
三、按裝貨港或卸貨港為中華民國港口者之載貨證券所生之爭議，得由我國裝貨港或
    卸貨港或其他依法有管轄權之法院管轄；海商法第七十八條第一項定有明文。又
    因侵權行為涉訟者，得由行為地之法院管轄；民事訴訟法第十五條第一項亦規定
    甚明。查本件之卸貨港為基隆市，侵權行為之結果地亦為基隆市之事實，業據原
    告提出載貨證券、公證書及貨損照片為證，並為被告所不爭執，依上引法條，本
    院對本件損害賠償事件自有管轄權。被告美國東方海外有限公司雖另主張依英美
    法國家「不便利法庭原則」之法理，抗辯本院應依該法理拒絕原告於本院起訴。
    惟查被告所為是項主張乃英美法國家之法理，我國法律上並未明文規定，已乏依
    據。況我國法律就本件之訴訟管轄既已有上述之明文規定，自無適用外國法理之
    餘地，被告此部分所辯並非可採，本件自應由本院管轄審理。
乙、實體方面：
一、原告主張：其於民國八十九年三月間自美國進口葡萄柚共二千五百二十箱，當地
    出口商與被告美國東方海外有限公司訂立運送契約，該公司再轉由被告乙○○○○○
    ○○○○○ ○○○○○○○○○ELL SCHAFT公司所有之「HONG KONG EXPRESS」號船舶負責運送
    。惟因被告二人對運送貨櫃之溫度保持不當，迄八十九年五月六日原告領櫃後發
    現貨物有腐壞或發霉之現象，致原告受有一百五十四萬七千八百元之貨損。原告
    為載貨證券之持有人，自得請求被告美國東方海外有限公司負債務不履行及侵權
    行為之損害賠償責任；並得對被告乙○○○○○○○○○○ ○○○○○○○○○ELL SCHAFT公司主張
    僱用人之侵權行為損害賠償責任。被告美國東方海外有限公司則以：其僅係運送
    契約之代理人並非契約當事人，亦未實際參與運送過程，原告對之請求顯非正當
    。且原告之契約請求權已因除斥期間之屆滿而消滅，不得再行主張。況原告請求
    之數額明顯高於其所受之損害，亦非合法等語，資為抗辯。至被告乙○○○○○○○○○○
    ○○○○○○○○○ELL SCHAFT則以：其已將上述船舶出租第三人，並非系爭船舶船長、
    海員之僱用人，自不負受僱人侵權行為之連帶賠償責任等語置辯。
二、原告主張其進口系爭葡萄柚為載貨證券之持有人，惟於八十九年五月六日受領貨
    物時發現貨物有毀損之情形，業據其提出載貨證券、標準海事檢定有限公司之檢
    定報告（即公證書）、貨損照片等物為證，並為被告二人所不爭執，自堪信為真
    實。被告美國東方海外有限公司雖以其係本件運送契約之代理人，載貨證券僅係
    代本人即賴比瑞亞國之ORIENT OVERSEAS CONTAINER LINE公司簽發，系爭運送契
    約與其無涉云云置辯。惟查：（一）依原告所提之載貨證券影本，其右下角固記
    載有「SIGNED BY:OOCL (USA), INC. as agent for ORIENT OVERSEAS CONTAINER
    LINE INC., AS CARRIER」等字樣。依其文義係指東方海外有限公司 (OOCL,INC.)
    為本件之運送人，由美國東方海外有限公司 (OOCL (U.S.A), INC.)代理之。但查
    上述之「as agent for」三字，非但以英文小寫字母為之，且該三字總長度僅達
    零點五公分，字體大小更僅有上開其他字樣約十分之一，幾達肉眼無法辨識之程
    度，且將之置於右側最不醒目之位置。本院若非經被告抗辯，根本無從注意有此
    三字之存在，遑論託運人或受貨人均能發現被告美國東方海外有限公司在載貨證
    券上所為之是項記載。參以被告美國東方海外有限公司之英文全名除（U.S.A）
    三字外，與東方海外有限公司完全一樣，就善意之契約相對人而言，確有混淆之
    效果而無從辨明其等彼此間實際上竟為兩個不同國家之公司。是則由上述載貨證
    券之記載及設計，堪認被告美國東方海外有限公司實有蓄意在載貨證券上為不實
    之描述，意圖卸免其運送人責任之嫌。（二）本件託運人為美國之出口商，此觀
    載貨證券上之記載即明。其因有運送貨物之需求，而與被告美國東方海外有限公
    司締約，且不論自一開始詢價合意，至後來之交運等程序，皆與被告為之。則本
    件為一美國公司為託運人於美國境內欲託運貨物，故向另一美國公司即被告為接
    觸，依此表徵之事實，足認託運人自始內心之認知及客觀之事實皆為與被告成立
    運送契約，始符經驗法則。且本件事後亦係由被告美國東方海外有限公司簽發提
    單安排另一被告運送，在締約及運送過程中，託運人從未與位於賴比瑞亞之東方
    海外有限公司有所接觸。且參諸常情，託運人倘事先知悉運送人實係位在賴比瑞
    亞之另一公司，為保障其自身之契約權益，實無可能願與被告訂立本件之運送契
    約。故本件不論就當事人間之訂約動機，當事人間之國別，訂約之地點，運送之
    過程及其他客觀事實觀察，均應認被告美國東方海外有限公司為本件之運送人。
    且按行使權利，履行義務，應依誠實及信用方法；民法第一百四十八條第二項定
    有明文。本件被告在載貨證券上記載難以辨識之「as agent for」三字，客觀上
    言，確足使交易相對人對其訂約之對象發生錯誤。被告實有枉顧實際存在之交易
    事實，臨事再主張其為代理人藉以脫免契約當事人責任之不當行為，顯已違背上
    述之誠信原則，應認其上開三字之記載為無效，始稱公允。綜上，被告美國東方
    海外有限公司抗辯其非載貨證券之簽發人，無庸負運送契約上之責任云云，尚非
    可採。
三、次按貨物之全部或一部毀損、滅失者，自貨物受領之日或自應受領之日起，一年
    內未起訴者，運送人或船舶所有人解除其責任；海商法第五十六條第二項定有明
    文。查本件原告係於八十九年五月六日受領貨物，此為兩造所不爭執，自堪認定
    。而原告係於九十年五月四日向本院提起本件訴訟，並未逾越上述一年之除斥期
    間。雖被告美國東方海外有限公司另辯稱：載貨證券背面及小提單約定有免費期
    間為六日，受貨人如不於免費期內提貨，該貨物被視為已交付貨方。本件貨物係
    於八十九年四月十三日運抵基隆港卸貨，並於四月十五日進儲貨櫃場，是原告至
    遲應於八十九年四月二十一日取貨。其竟怠於受領貨物延至五月六日始提領貨櫃
    ，依海商法第五十一條之規定，本件貨物之應受領日實為八十九年四月二十一日
    ，應自該日起算除斥期間云云，並提出提出繳費收據、載貨證券背面約定條款及
    譯文、小提單制式樣本等物為證。然查：（一）以件貨運送為目的之運送契約或
    載貨證券記載條款、條件或約定，以減輕或免除運送人或船舶所有人，對於因過
    失或本章規定應履行之義務而不履行，致有貨物毀損、滅失或遲到之責任者，其
    條款、條件或約定不生效力；海商法第六十一條定有明文。本件縱如被告所辯確
    於載貨證券背面有如上之約定，惟其為被告單方面之記載，本不足以拘束載貨證
    券之持有人。況上開約定內容顯有免除運送人之交付貨物及通知受貨人領取貨物
    之法定義務，依上引法條之規定，亦應視為不生效力。被告辯稱其於八十九年四
    月二十一日即可視同業已交付貨物云云，顯非適法。（二）受貨人怠於受領貨物
    時，運送人或船長得以受貨人之費用，將貨物寄存於港埠管理機關或合法經營之
    倉庫，並通知受貨人；海商法第五十一條固定有明文。但查本件原告係於八十九
    年五月六日提領系爭貨物，距離貨物進儲貨櫃場僅約二十天，參諸目前之進口貿
    易實務，尚稱合理，並未達怠於受領之情形。況被告亦未舉證證明其係因原告怠
    於受領貨物，始將系爭貨物寄存貨櫃場，並通知原告等事實，被告空言抗辯，自
    非可採。由此足見被告將系爭貨物進儲貨櫃場，僅係基於一般冷凍貨櫃之運送慣
    例，將貨櫃卸載後立刻進儲貨櫃場以便插電維持貨櫃溫度，恆與上述海商法第五
    十一條之規定無涉。（三）海商法第五十六條第二項所謂之「應受領之日」，係
    指在運送物全部滅失時，因無從受領貨物，本無「受領日」可為期間之起算點，
    故始於民國五十一年修正時增列，俾利貨物全部滅失時據以起算一年之除斥期間
    ，此觀立法修正理由即明。至同項所述貨物一部毀損之情形，依條文之文義解釋
    ，則應自受貨人實際受領貨物之日起算。此乃因惟有受貨人受領貨物後，方能就
    貨物之狀態得予檢視有無毀損之情況，在未受領貨物前受貨人無由得知貨物是否
    毀損，自不得起算除斥期間，其理甚明。是以本件貨物既僅有部分毀損，並無全
    部滅失之情況，自應至原告受領貨物時起算時效，而非「應受領日」。被告所辯
    顯係曲解法律，委無可採。綜上說明，被告此部分所辯於法均屬無據，原告之貨
    損請求權既未因期間之經過而消滅，自得依載貨證券之內容向被告請求損害賠償
    。
四、本件被告美國東方海外有限公司為運送人，則依海商法第六十三條：「對於承運
    貨物之裝載、卸載、搬移、堆存、保管、運送及看守，應為必要之注意及處置。
    」之規定，其對系爭貨物即負有保持之義務，應為必要之注意及處置，使之不致
    變質腐壞。然查：系爭貨物託運人與被告間約定之貨櫃冷藏溫度為華氏四十六度
    ，此有卷附之載貨證券可證。而原告於八十九年五月八日因貨損委請公證人公證
    時，發現裝載系爭貨物之兩個貨櫃，其上之溫度表顯示在運送期間，貨櫃之溫度
    最低分別為三十六度、三十六度五，最高則分別達五十六度至五十八度八，其間
    相差之溫度竟達二十度以上等事實，有公證書及其所附之溫度紀錄表在卷可稽，
    且為被告所不爭執，自屬真正。是以被告既於運送期間無法使貨櫃溫度維持於載
    貨證券上所載之四十六度，顯然違反上引法條所示之保管義務，並致系爭貨物發
    生腐壞、發霉之現象，對託運人而言，即應負債務不履行之損害賠償責任。而原
    告為系爭貨物之受貨人，因海商法第五條適用民法第六百四十四條之結果，取得
    上述託運人對被告之損害賠償請求權，自得向被告美國東方海外有限公司請求賠
    償系爭貨物所受之損害。
五、按運送物有喪失、毀損或遲到者，其損害賠償額，應依其應交付時目的地之價值
    計算之；民法第六百三十八條第一項規定甚明。本件原告主張系爭貨物每箱之市
    價最少為六百五十元，請求依此標準計算，雖僅據其提出其他品牌之葡萄柚對帳
    單為證。惟查系爭葡萄柚原告購買之價格為每箱十七．五元美金，此有原告所提
    之發票可佐，且為被告所不爭執，若換算為新台幣價格亦約為六百元左右。倘再
    加計運費、稅金及其他成本，於本地之市價應可達六百五十元以上，因之本院認
    系爭貨物損害賠償額，得依原告上述主張而以每箱六百五十元計算。次查原告主
    張其進口系爭貨物二千五百二十箱，目的地價值應為一百六十三萬八千元，但因
    產生腐壞或發霉，故遭其客戶要求退貨或折讓，該批貨物實際出售所得之價格僅
    有九萬零二百元，其因此受有一百五十四萬七千八百元之損害等事實，固據其提
    出與客戶之對帳單為證。然查依卷附之公證報告所載，系爭貨物於五月八日公證
    隨機抽樣檢查其中一百二十七箱時，其中"Nature"標示紅萄葡柚四十八只一箱裝
    之萄葡柚有百分之十六．四六有腐壞、發霉或莖幹週圍發霉之現象；五十六只一
    箱裝為百分之四六．四九；而"Blue goose"四十八只裝箱為百分之四七．九一；
    五十六只裝箱為百分之四六．五八；其餘貨物品質皆在良好情況下，此觀原告所
    提之貨損照片亦可得相同之結論。依此計算，系爭貨物於五月八日公證時其毀損
    比例約為百分之三九．三六，未及五成。然依原告所提之對帳單所示，系爭貨品
    出售價格每箱最高僅至一百元，其次為五十元，甚至有整箱售價為零元，由其出
    售之金額與原定之市價計算之結果，系爭貨物受損無法出售之比例竟高達百分之
    九十以上，顯與上開公證報告及貨損照片所述之瑕疵狀況不符。故縱使原告所提
    之對帳單為真正，其無法出售之貨物達九成以上究係因事後保管不當至貨損擴大
    或有其他原因，外人無從得知，不應令被告就此部分之損害負責。是以被告所應
    負之貨損數額，仍應以上開公證書所示數據加以斟酌，始較接近真實。次按當事
    人已證明受有損害而不能證明其數額或證明顯有重大困難者，法院應審酌一切情
    況，依所得心證定其數額；民事訴訟法第二百二十二條第二項定有明文。查本件
    貨損之情況雖經公證，但僅抽檢其中一百二十七箱，約占所有貨物百分之五，比
    例上似難真實反應所有系爭貨物之全部受損情況，據此計算損害數額即有重大困
    難，揆諸上引法條，應由本院酌定數額。本院審酌系爭貨物經公證抽檢之毀損比
    例約為四成，雖非全部均有瑕疵。但在市場交易上可能因之導致交易相對人購買
    意願降低，出賣人勢須將整體之出售價格降低而使系爭貨物品質良好之部分其價
    值亦有所貶落，該部分價值之貶落，亦應視為貨損之一部分。準此，本院認原告
    貨損之比例應以五成計算較為適當，其所受之損害額則為八十一萬九千元（六五
    ０元Ｘ一二六０箱），應由被告美國東方海外有限公司負損害賠償之責。逾此部
    分之損害非被告運送過程所造成者，被告自無庸賠償。
六、原告另主張被告乙○○○○○○○○○○ ○○○○○○○○○ELL SCHAFT公司為船舶所有人，實際負
    責系爭貨物之運送，其僱用之船員因過失未予適當保存系爭貨物，造成損害，被
    告應負僱用人之連帶賠償責任云云。經查：被告乙○○○○○○○○○○ ○○○○○○○○○ELL SC
    HAFT早於八十五年十二月間，將本件運送之船舶光船租賃（bare boat charter
    ）予訴外人HAPAG－LLOYD CONTAINER LINIE GMBH公司之事實，業據被告提出租
    賃契約書、HAPAG－LLOYD CONTAINER LINIE GMBH經我國駐外單位驗證之宣誓書
    各一件為證，應堪信為真正，不容原告空言否認。而所謂光船租賃，係指船舶所
    有人將未配備船員之空船交由承租人自行管理營運，船舶所有人僅得向承租人按
    期收取租金。船舶之船長、船員均由承租人自行僱用，與船舶所有人無涉。是以
    系爭船舶之船員既非被告所僱用，原告對之主張民法第一百八十八條之僱用人連
    帶責任，即有未合。
七、從而，原告本於受貨人之地位，依載貨證券之內容及海商法相關規定，請求被告
    美國東方海外有限公司賠償貨損八十一萬九千元及其法定遲延利息，並無不合，
    應予准許，逾此範圍之請求則難謂有據，應予駁回。至原告另主張被告乙○○○○○○
    ○○○○ ○○○○○○○○○ELL SCHAFT公司應負侵權行為損害賠償責任部分，尚非有據，應
    亦予駁回。
八、兩造均陳明願供擔保，聲請宣告假執行及免為假執行，就原告勝訴部分核無不合
    ，爰酌定相當擔保金額分別准許之。原告其餘假執行之聲請則因訴之駁回而失所
    依附，應併予駁回。
九、兩造其餘攻擊防禦方法，於本判決之結果不生影響，爰不一一論述，附此敘明。
結論：原告之訴為一部有理由，一部無理由，依民事訴訟法第七十九、第三百九十條
第二項、第三百九十二條，判決如主文。
中　　　華　　　民　　　國　　九十一　　年　　十二　　月　　十三　　日
                                臺灣基隆地方法院民事庭
~B法　　　官　陳鈺林
右為正本係照原本作成
如對本判決上訴，須於判決送達後廿日內向本院提出上訴狀
中　　　華　　　民　　　國　　九十一　　年　　 十二　　 月　　 十五　　 日
~B法院書記官　李繼業
